臺灣高等法院高雄分院刑事判決　　　　96年度上訴字第1157號
上　訴　人
即　被　告　丁○○
　　　　　　　　　　（現於臺灣臺南監獄執行中）
指定辯護人　本院公設辯護人李佩娟
上列上訴人因強盜案件，不服臺灣高雄地方法院95年度訴字第42
47號中華民國96年4 月11日第一審判決（起訴案號：臺灣高雄地
方法院檢察署95年度偵字第29744 號），提起上訴，本院判決如
下：
     主  文
上訴駁回。
     事  實
一、丁○○於民國95年11月10日凌晨3 時許之夜間，與1 不詳姓
    名之成年男子，共同基於意圖為自己不法所有之犯意聯絡，
    攜帶其所有對人之生命、身體、安全具有危險性可作為兇器
    使用之鴨嘴鉗1 支及筆型手電筒1 支、黑色手套2 只、黑色
    帽子1 頂，共同前往高雄縣仁武鄉○○○路100 巷52號甲○○、乙○○兄弟及其父母居住之住宅，由屋前鐵捲門旁之邊
    門侵入上址屋內，再上至2 樓，由丁○○竊取放置於2 樓客
    廳桌上乙○○所有之勞力士金錶1 只，得手後，旋遭恰由2
    樓房間走至2 樓客廳之丙○○○（甲○○、乙○○之母）迎
    面撞見而發覺，並大聲呼叫有賊，甲○○、乙○○兄弟2人
    聞聲後，分別自住處3 樓及4 樓房間下樓尋找竊賊，嗣乙○○在住處1 樓廚房內見該不詳姓名與鐘源汶共同進入屋內行
    竊之男子已由後門離去，丁○○亦正欲離去，乙○○因丁○○手持竊得之金錶，乃上前追趕逮捕，丁○○為求脫免逮捕
    ，竟單獨起意，持其所攜帶之上開鴨嘴鉗毆打乙○○之鼻、
    頭等處，致乙○○雖搶回金錶，但因而受有頭部外傷、鼻子
    挫鈍傷並浮腫流血之傷害。丁○○旋經由該住處後門之通道
    繞至該住處前門之道路（即高雄縣仁武鄉○○○路100 巷）
    ，適為仍在尋找竊賊行蹤之郭氏兄弟2 人撞見，並上前追捕
    ，丁○○竟接續前開脫免逮捕之犯意，復持上揭鴨嘴鉗攻擊
    甲○○，致甲○○全身多處擦傷，惟終被制服，而另不詳姓
    名共同行竊之男子則乘隙逃逸。丁○○隨之於同日凌晨3 時
    25分許為據報趕到之員警逮獲，除當場在鐘源汶身上查獲其
    所有，行竊所用之筆型手電筒1 支外，並在其所在位置附近
    查獲其所有行竊所用之帶黑色手套2 只、黑色帽子1 頂，及
    脫免逮捕時毆打乙○○、甲○○所用之鴨嘴鉗1 支，始知上
    情。
二、案經丙○○○、乙○○及甲○○等人訴由高雄縣政府警察局
    仁武局報告偵辦臺灣高雄地方法院檢察署偵查起訴。
    理  由
壹、證據能力部分：
    本判決所引用之證據資料（詳後引證據），其中傳聞證據部
    分，縱無刑事訴訟法第159 條之1 至第159 條之4 或其他規
    定之傳聞證據例外情形，亦因被告、辯護人及檢察官於本院
    審判程序對同意引為證據（見本院卷第38、39頁），本院審
    酌前開證據作成之情況，並無不適合作為證據使用之情形，
    且與本犯罪事實相關，依刑事訴訟法第159 條之5 第1 項，
    均有證據能力，合先敘明。
貳、實體部分：
一、訊據上訴人即被告（下稱被告）丁○○矢口否認有何加重準
    強盜之犯行，辯稱：案發當時（95年11月10日凌晨3 時許）
    ，我沒有進去案發現場，也沒有偷被害人家中的勞力士金錶
    ，我當時去那裡是要找我朋友「阿榮」，我不知道扣案的鴨
    嘴鉗等物是何人所有云云。
二、經查：
（一）被告於上揭時地，進入前開高雄縣仁武鄉○○○路100 巷
      52 號 住宅，竊取勞力士金錶1 只，並為求脫免逮捕而持
      鴨嘴鉗先後攻擊乙○○及甲○○之事實，業據證人丙○○○、乙○○及甲○○於本院審理時結證在卷。證人丙○○○並證稱：案發當時住處遭人行竊是我發現的，當時我剛
      走出2 樓房間門口，迎面看到該2 名竊賊，他們2 人正在
      2 樓客廳，我出聲問他們說你們是何人，他們都沒有回答
      就往1 樓走，我就大聲呼叫有賊，我是跟竊賊2 人面對面
      ，所以有看清楚他們的臉，在庭之被告就是當日我所看見
      的2 名竊賊之一，被告當時走在前面，他身後還有另1 名
      比較矮小的男子。我們家的樓梯是在客廳和房間的中間，
      而樓梯間有日光燈，晚上我們會將樓梯間的燈打開，所以
      我是在有燈光的情形下看到被告的。我看到被告當時手有
      拿1 個鐵製的工具約2 、30公分長，另一手拿手套，但是
      沒有戴在手上。我下樓之後有看到我兒子和被告在拉扯等
      語明確（見原審卷第113-118 頁）；證人乙○○則證稱：
      95年11月10日凌晨3 時許我家曾遭竊，我聽到有人喊有小
      偷就跑下樓，到1 樓廚房時看到有2 個人，之後其中1 個
      人就從後門跑掉，我就出手和另外1 個人拉扯，那個人就
      是當庭的被告，當時廚房有小燈泡，而且我有和被告面對
      面，在廚房時被告右手有拿1 支鐵製東西從我的鼻子打下
      去，在拉扯中我從被告的左手中搶回來1 支屬於我所有的
      手錶。我弟弟甲○○住在4 樓，比我晚下來，他下來時被
      告已經從廚房後門跑了，我弟弟甲○○從後門追出去，我
      從前門追出去想要包抄，後來在我家前門的斜對面把被告
      攔下。被告跑出去後大約2 、30秒後我就從前門跑出去，
      之後不到1 分鐘，就找到被告，我當時大概就認為是他，
      後來我母親也下到1 樓，我跟我母親確認說在庭的被告是
      否就是剛才的小偷，我母親說是，我就上前抓他並喊小偷
      。我們要上前抓被告時，被告有對另1 同行之人說：你怎
      麼放我1 人在這邊（台語）。扣案的鴨嘴鉗是當時逮捕被
      告時，在被告身上找到的等語（見原審卷第11 9-124頁）
      ；證人甲○○亦證稱：95年11月10日凌晨3 時許我家曾遭
      竊，我發現小偷時是在1 樓的廚房，當時我看到的人就是
      在庭的被告，當時被告和我哥哥乙○○在拉扯，被告手上
      有拿1 支鴨嘴鉗，被告掙脫之後由後門逃走，出了後門之
      後往左邊離開，我有追上去但是沒有追到就又回到住處的
      前門。我到前門之後看見被告從巷子走出來，被告走在前
      面，後面還有1 個人，另外那個人距離我們約50公尺的地
      方，被告是在我們的斜對面，距離較近。一開始被告有朝
      我們方向走過來，但是看到我們之後就先停下，被告當時
      有猶豫是否要前進，我和我哥哥靠過去時，在被告後面的
      那人就逃走了。我們去抓被告時，被告有拿鴨嘴鉗打我，
      我手有受傷。被告在廚房和我哥哥拉扯，到之後在住處前
      門和我拉扯並拿鴨嘴鉗攻擊我，時間相隔只有2 、3 分鐘
      而已等語（見原審卷第124-128 頁）。且經本院至現場勘
      驗結果：上址2 樓樓梯間開燈後，光線可以看清楚人、物
      ；1 樓廚房亦裝設有1 盞小夜燈；現場平面圖D （被害人
      上址住處後門附近）至D （被害人上址住處前門附近）正
      常步行約需1 分15秒左右等情，有勘驗筆錄、現場圖及照
      片在卷可按（見本院卷第53至73頁），故證人丙○○○、
      乙○○及甲○○均係於有燈光照明設備之情形下，近距離
      目睹被告之容貌，應無誤認之虞，且其等所述亦與現場實
      際之距離位置相符，再參以，其等與被告素不相識，無何
      過節仇隙，亦無設詞故意誣陷被告之理，是其等之上開證
      述均堪採信。
（二）又證人乙○○受有頭部外傷、鼻子挫鈍傷並浮腫流血之傷
      害；證人甲○○則受有全身多處擦傷之事實，亦有高雄榮
      民總醫院診斷證明書2 紙在卷足憑（見警卷第24、25頁）
      。又查獲時在被告上衣口袋有起出筆型手電筒，且被害人
      表示在被告（位置）附近之黑色帽子、手套、鴨嘴鉗均屬
      被告所有等語，亦據證人即據報前往現場處理之員警邱敏
      程於原審審理時結證明確（見原審卷第129 頁），亦核與
      證人丙○○○、乙○○、甲○○於原審審理時證稱：被告
      於案發當時，確曾持有鐵製工具（即鴨嘴鉗）等語，及證
      人乙○○證稱：員警到達現場後，在被告的口袋中找到筆
      型手電筒，手套是在地上查獲，警察到場前我有看到被告
      將帽子插在腰際等語（見原審卷第122 頁、第123 頁）；
      證人丙○○○證稱：被告有戴帽子，一手拿白白的工具（
      即鴨嘴鉗），另一手拿手套等語（見原審卷第116-117 頁
      ），均屬相符，且有警卷所附之現場照片及扣押物品目錄
      表在卷可稽（見警卷第35頁、第37 頁 上方、第29頁），
      而黑色帽子、手套、鴨嘴鉗、筆型手電筒等物，既分別係
      在被告身上及其所在附近查獲，足見扣案之筆型手電筒、
      鴨嘴鉗、黑色帽子、手套等物，自應均屬被告所有無訛。
      故被告確有與另1 不詳姓名之成年男子共同侵入被害人上
      址住處，竊取乙○○所有之手錶得逞，復持扣案之鴨嘴鉗
      攻擊乙○○、甲○○甚明。
（三）至被告辯稱：當時是要去案發現場附近找一個叫「阿榮」
      的朋友云云，惟被告於原審審理時亦坦認：我不知道「阿
      榮」的真實年籍資料，我沒有辦法和他聯絡等語（見原審
      卷第23頁），復於本院審理時供稱：我沒有辦法證明當天
      我到那邊作什麼等語（見本院卷第115 頁），則被告既不
      知「阿榮」之聯絡方式，則其如何尋得其友人「阿榮」，
      已非無可疑。況被告遭逮捕時為凌晨3 時許，已屬人車往
      來甚為稀少，一般民眾均已入睡之際，被告亦無法經由詢
      問案發現場附近居民，藉以尋得其友人「阿榮」之可能，
      是被告前開所辯，應屬事後卸責之詞，顯非可採。
（四）另辯護人辯稱：若被告真為竊賊，被告既已有機會從後門
      逃跑，豈會仍滯留原地不迅速離去？又豈會走回被害人住
      處門前方向以致遭被害人逮捕？故被告顯非竊賊云云。惟
      被告與另1 不詳姓名之共犯，究係以何方式、何交通工具
      前往被害人上址住處附近，又係欲如何離去，被告並無法
      舉證以實其說，亦無證據以資證明，且本案案發當時，被
      害人上址住處（前門）隔壁54號前有停放1 部失竊之贓車
      （車號VT-3927 白色國瑞自小客車）等情，有高雄縣政府
      警察局仁武分局96年7 月18日高縣仁警偵字第0960014606
      號函及所附職務報告各1 份附卷可憑（見本院卷第83、84
      頁），雖無證據足資證明該輛贓車係被告或其共犯所駕駛
      ，惟竟如此湊巧，該輛贓車於案發當時適停放於被害人住
      處隔壁前（之前並未停放），實令人不無疑竇；又若其非
      竊賊，當其在被害人住處前遭被害人追捕時，大可問心無
      愧與被害人解釋清楚，又何以為求脫逃而持鴨嘴鉗毆打被
      害人成傷？故尚難以被告未迅速逃離案發現場，即認其非
      本案之竊賊，是辯護人之上開辯解委無可採。
（五）綜上所述，被告前開所辯，係卸責之詞，不足採信，本案
      事證明確，其前揭犯行堪以認定。
（六）被告另聲請傳訊證人即被害人乙○○、甲○○、丙○○○
      ，惟其3 人於原審審理時業經交互詰問證述綦詳，且本案
      事證已臻明確，核無傳訊之必要，附此敘明。
三、按所謂兇器，其種類並無限制，凡客觀上足對人之生命、身
    體、安全構成威脅，具有危險性之兇器均屬之（最高法院79
    年臺上字第5253號判例參照）。又按刑法第329 條所謂：「
    竊盜或搶奪，因防護贓物、脫免逮捕或湮滅罪證，而當場施
    以強暴脅迫者，以強盜論」，係指以強盜罪相當條文處斷之
    意，並非專以刑法第328 條第1 項之強盜罪論，故刑法第33
    0 條所謂犯強盜罪，不僅指自始犯強盜罪者而言，亦包括刑
    法第329 條以強盜論之情形。亦即，若犯準強盜而有刑法第
    321 條第1 項各款情形之一，仍應依第330 條論處，亦有最
    高法院42年台上字第523 號判例足參。
四、本件扣案之鴨嘴鉗，係金屬材質，而被告持以攻擊告訴人乙○○、甲○○，致告訴人2 人受有身體及臉部之傷害，顯見
    該鴨嘴鉗，在客觀上對人之生命、身體、安全已構成威脅，
    且具有危險性，自屬刑法第321 條第1 項第3 款之兇器。又
    被告係於凌晨3 時許之夜間，侵入告訴人丙○○○、乙○○
    及甲○○等人之住宅，則被告於夜間侵入住宅、攜帶可供兇
    器使用之鴨嘴鉗竊盜得逞後，為脫免逮捕復持前開鴨嘴鉗先
    後接續施強暴於人之所為，係犯刑法第329 條之準強盜罪，
    而有刑法第321 條第1 項第1 款、第3 款之情形，應以刑法
    第330 條第1 項之加重準強盜罪論處。檢察官認被告係犯同
    法第329 條之準強盜罪，尚有未洽，惟起訴之基本事實同一
    ，爰依法變更起訴法條。被告為脫免逮捕，持鴨嘴鉗對被害
    人乙○○及甲○○施以強暴之行為，係於密切接近之時地實
    施，各行為之獨立性極為薄弱，所侵害之法益亦相同，依一
    般社會觀念，在時間差距上，難以強為分開，在刑法評價上
    ，以視為數個舉動之接續施行，合為包括之一行為予以評價
    ，較為合理，故應屬接續犯，為包括之一罪，附此敘明（最
    高法院86年台上字第3295號判例意旨參照）。又被告於夜間
    侵入住宅、竊取被害人乙○○手錶之犯行部分，與不詳姓名
    成年男子間，雖有犯意之聯絡，惟被告嗣為脫免逮捕，先後
    接續持鴨嘴鉗毆打被害人乙○○、甲○○之加重準強盜犯行
    部分，係單獨起意，併此敘明。
五、原審認被告罪證明確，因而適用刑法第330 條第1 項、第32
    9 條、第38條第1 項第2 款規定，審酌被告有多次竊盜前科
    記錄（未構成累犯），有臺灣高等法院被告前案紀錄表1 份
    足憑，竟仍不知悔改，不思依循正軌賺取財物，再次攜帶兇
    器擅自於夜間進入他人住宅竊取財物，並持兇器對追捕之被
    害人施加強暴手法以求脫免逮捕，目無法紀，不但已嚴重侵
    害告訴人等之居住安全，並使乙○○、甲○○受有如事實欄
    所載之傷害，犯後又否認犯行，飾詞卸責等一切情狀，量處
    有期徒刑9 年；並敘明扣案之鴨嘴鉗1 支、筆型手電筒1 支
    、黑色手套2 只、黑色帽子1 頂，均為被告所有，且係供犯
    本罪所用之物，業據本院認定如前，爰均依刑法第38條第1
    項第2 款之規定宣告沒收。其認事用法，核無不合，量刑亦
    屬允當。被告上訴意旨否認犯罪，指摘原判決不當，為無理
    由，應予駁回。
據上論斷，應依刑事訴訟法第368條，判決如主文。
本案經檢察官羅建勛到庭執行職務。
中　　華　　民　　國　　96　　年　　8 　　月　　29　　日
                  刑事第九庭    審判長法  官  翁慶珍
                                      法  官  范惠瑩
                                      法  官  陳  箐
以上正本證明與原本無異。
如不服本判決應於收受本判決後10日內向本院提出上訴書狀，其
未敘述上訴理由者，並得於提起上訴後10日內向本院補提理由書
狀（均須按他造當事人之人數附繕本）「切勿逕送上級法院」。
中　　華　　民　　國　　96　　年　　8 　　月　　29　　日
　　　　　　　　　　　　　　　　　　　書記官  魏文常
附錄本判決論罪科刑法條：
刑法第330條第1項：
犯強盜罪而有第321 條第1 項各款情形之一者，處7 年以上有期
徒刑。
